臺灣南投地方法院民事簡易判決
111年度投簡字第93號
原      告  劉振成  

訴訟代理人  賴思達律師
被      告  劉超  
上列當事人間請求拆除地上物返還土地事件，本院於民國111年4
月6日言詞辯論終結，判決如下：
    主  文
被告應將坐落南投縣○○鄉○○段000地號土地上，如附圖（即內政
部國土測繪中心110年12月15日第0000000000號鑑定圖）藍色區
塊所示之浴廁（面積：8.56平方公尺）拆除，並將前揭土地返還
予原告。
訴訟費用由被告負擔。
本判決得假執行。但被告如以新臺幣2萬2,256元為原告供擔保後
，得免為假執行。
    事實及理由
一、按不變更訴訟標的，而補充或更正事實上或法律上之陳述者
    ，非為訴之變更或追加，民事訴訟法第256條定有明文。查
    原告起訴時原聲明第1項為「被告應將坐落於南投縣○○鄉○○
    段000地號土地（下稱系爭土地）上之地上物，如附圖（即
    民事起訴狀之附圖）編號A所示之地上物拆除並將土地返還
    原告。」，嗣經本院於民國111年1月7日會同兩造及地政人
    員至現場勘驗，並囑託內政部國土測繪中心測量及繪製鑑定
    圖，經內政部國土測繪中心111年2月21日測籍字第11115551
    07號函檢附該中心鑑定書及110年12月15日第0000000000號
    鑑定圖（即附圖）到院，原告遂於111年3月11日以民事更正
    聲明狀，變更聲明第1項為如主文第1項所示，核原告所為聲
    明之更正，僅係依附圖所示之測量結果更正事實上陳述，合
    於前揭規定，應予准許。
二、原告主張：
    系爭土地為原告所有，被告未經原告同意於系爭土地上興建
    如附圖藍色區塊所示之浴廁（下稱系爭地上物），作為被告
    居住使用，原告發現後，多次請求被告拆除系爭地上物並返
    還土地，然被告均置之不理，原告自得本於系爭土地所有權
    人之地位，依民法767條第1項前段及中段規定，請求被告將
    該系爭地上物拆除，並將土地返還予原告等語，並聲明：如
    主文第1項所示。
三、被告答辯：
    系爭土地與南投縣○○鄉○○段000地號土地（下稱297地號土地
    ）之地界線，應該以如附圖「⊕」所示鋼釘位置之石砌圍牆
    （見本院卷第106頁下方照片及第108頁照片）為界，而297
    地號土地係由劉家祖先所開墾，並建造石砌圍牆，至少150
    年以上，而系爭地上物係坐落於297地號土地之範圍內，何
    來返還土地？另被告所提出之不動產買賣契約書，足以證明
    第三人劉金獅業將土地及土地上之建物一併賣給第三人劉木
    水（即被告父親），當時應該以石砌圍牆以東之範圍，均屬
    297地號土地之範圍，係因地政事務所於103年重測時，測量
    錯誤才會將部分劃入系爭土地範圍內，所以如果原告要求我
    拆除系爭地上物，被告亦將請求原告應將系爭土地範圍內石
    砌牆以東之範圍割出來並移轉給被告等語，資為答辯，並聲
    明：原告之訴駁回。
四、本院之判斷：
  ㈠系爭土地為原告所有，業據原告提出系爭土地第一類謄本（
    見本院卷第25及27頁），而被告所有系爭地上物占有系爭土
    地如附圖藍色區塊所示部分土地，業據本院囑託內政部國土
    測繪中心測量及繪製鑑定圖，亦有內政部國土測繪中心所出
    具之鑑定書及110年12月15日第0000000000號鑑定圖（見本
    院卷第115至117頁）在卷可稽，而原告主張系爭地上物為被
    告所興建等情，未據被告否認，均堪信為真實。
  ㈡按所有人對於無權占有或侵奪其所有物者，得請求返還之；
    對於妨害其所有權者，得請求除去之，分別於民法第767條
    第1項前段及中段定有明文。復按以無權占有為原因，請求
    返還所有物之訴，被告對原告就其物有所有權存在之事實無
    爭執，而僅以非無權占有為抗辯者，原告於被告無權占有之
    事實，無舉證責任。被告應就其取得占有，係有正當權源之
    事實證明之。如不能證明，則應認原告之請求為有理由（最
    高法院72年度台上字第1552號判決要旨參照）。查系爭地上
    物既為被告所興建，而被告辯稱地政事務所於103年重測時
    ，發生測量錯誤，系爭土地與297地號土地之地界應以石砌
    圍牆為界云云，惟被告未提出任何證據資料證明地政事務所
    於103年辦理地籍重測時，究有何測量錯誤之情形，且無從
    單憑如附圖「⊕」所示鋼釘係設置於石砌圍牆上，推認系爭
    土地及297地號土地從前以降即係以該石砌圍牆為界，是被
    告既無法提出強而有力之證據證明系爭土地與297地號土地
    之地界線係以石砌圍牆為界，則系爭地上物既坐落於系爭土
    地上如附圖藍色區塊所示之範圍，原告依民法第767條第1項
    中段規定，請求被告將系爭地上物拆除，並依同條項前段規
    定，請求被告將該部分土地返還原告，即屬有據，應予准許
    。
  ㈢至被告提出土地、建築改良物買賣所有權移轉契約書（見本
    院卷第143頁）及不動產買賣契約書（見本院卷第147、149
    及151頁）為證部分，其中土地、建築改良物買賣所有權移
    轉契約書所涉及之標的為坐落於南投縣○○鄉○○○段000地號土
    地上之建物；不動產買賣契約書所涉及之標的為南投縣○○鄉
    ○○○段000○000○0○000地號土地及其上之建物7間，而南投縣○
    ○鄉○○○段000地號土地於重測後，變成297地號土地（見本院
    卷第201頁）；南投縣○○鄉○○○段000○0地號土地於重測後，
    變成南投縣○○鄉○○段000地號土地（見本院卷第179頁）；南
    投縣○○鄉○○○段000○0地號土地於重測後，變成南投縣○○鄉○○
    段000地號土地（見本院卷第157頁）；南投縣○○鄉○○○段000
    地號土地於重測後，變成系爭土地（見本院卷第153頁），
    縱認被告所提出之土地、建築改良物買賣所有權移轉契約書
    及不動產買賣契約書均屬實，該2份契約書所涉及之標的，
    均與系爭土地無涉，是被告所提出該2份契約書，根本無從
    證明系爭地上物所坐落位置之土地屬被告所有，被告前揭所
    辯，委無足取。
五、原告依民法第767條第1項前段及中段規定，請求被告為如主
    文第1項所示之給付行為，為有理由，應予准許。
六、本件依民事訴訟法第427條第1項規定，應適用簡易訴訟程序
    ，本院既為被告敗訴之判決，依同法第389條第1項第3款規
    定，應依職權宣告假執行，併依同法第436條第2項及第392
    條第2項規定，依職權宣告被告為原告供如主文第3項後段所
    示之擔保金後，得免為假執行。
七、本件事證業臻明確，兩造其餘主張、攻擊防禦方法及證據資
    料，經本院審酌後認均不足以影響本件判決之結果，爰不逐
    一論列。
八、訴訟費用負擔之依據：民事訴訟法第78條。
中　　華　　民　　國　　111 　年　　4 　　月　　22　　日
                  南投簡易庭  法  官  林彥宇
以上為正本係照原本作成。
如不服本判決，應於送達後20日內，向本院提出上訴狀並表明上
訴理由，如於本判決宣示後送達前提起上訴者，應於判決送達後
20日內補提上訴理由書（須附繕本）；並向本院繳足上訴裁判費
（如委任律師提起上訴，請注意民事訴訟法施行法第9條規定）
。
中　　華　　民　　國　　111 　年　　4 　　月　　22　　日
                              書記官  藍建文